【裁判字號】    98,訴,1237
【裁判日期】    990629
【裁判案由】    妨害自由等
【裁判全文】
臺灣臺北地方法院刑事判決              98年度訴字第1237號
公  訴  人  臺灣臺北地方法院檢察署檢察官
被      告  己○○
選任辯護人  孫治平律師
被      告  甲○○
            辛○○
上二人共同
選任辯護人  許巍騰律師
被      告  庚○○
上列被告等因妨害自由等案件，經檢察官提起公訴（97年度偵字
第19964號、第22670號），本院判決如下：
    主  文
己○○、甲○○、辛○○、庚○○共同犯剝奪他人行動自由罪，
己○○處有期徒刑伍月，甲○○、辛○○、庚○○各處有期徒刑
月，如易科罰金，均以新臺幣壹仟元折算壹日。
己○○被訴搶奪部分無罪。
    事  實
一、緣甲○○、辛○○二人以經營放貸為業，而委託戊○○（更
    名前原姓名楊宗憲，綽號小蔣）處理債務時，因雙方索債計
    價之報酬認知有差距，且戊○○因故被抓，戊○○乃要求甲○○及辛○○以金錢補償，然甲○○、辛○○不願給付，致
    戊○○心生不悅，進而以各種方式騷擾甲○○、辛○○，造
    成甲○○、辛○○不堪其擾，致甲○○、辛○○心生不悅，
    乃央請庚○○（綽號柏奇）延請己○○（綽號萬年）出面解
    決上開紛爭，並於民國（下同）96年12月19日凌晨某時，在
    甲○○夫婦住處附近之羊肉爐店內聚會，先由甲○○、辛○○抱怨訴說戊○○之上開種種惡行予己○○、庚○○知悉，
    冀望己○○可以出面平息，並由甲○○、辛○○出面邀約戊○○，在臺北市中山區○○○路413號2樓「浪漫一生西餐廳
    」見面協商，再由庚○○另邀約夥同其他人到場助勢協同處
    理，渠等人於席間達成共同妨害自由之犯意聯絡，並先由庚○○於同日凌晨3 時50分撥打電話予時任臺北市政府警察局
    大安分局羅斯福路派出所巡佐丁○○（另案審理中）到場協
    同處理，再推由辛○○於同日凌晨3 時58分撥打戊○○手機
    ，邀請其前往臺北市中山區○○○路413號2樓「浪漫一生西
    餐廳」洽商，戊○○接獲上開邀約亦欣然同意，之後，於同
    日凌晨4 時許，甲○○、辛○○、庚○○、丁○○、己○○
    陸續抵達上開餐廳，而丁○○坐在該「浪漫一生西餐廳」大
    門靠窗位置用餐把風後，戊○○夥同友人乙○○、壬○○隨
    後進入上開餐廳，與甲○○等人見面，旋甲○○、辛○○、
    庚○○、戊○○、乙○○進入該餐廳包廂內洽商，己○○旋
    手持插香腸之竹籤衝入上開餐廳包廂內，向甲○○詢問誰是
    「小蔣」，甲○○手指向戊○○，己○○立即以竹籤刺戊○○並徒手毆打戊○○，隨即有數名不詳男子一擁而入加入徒
    手毆打戊○○，此時，甲○○、辛○○、庚○○陸續先後退
    出包廂外，並在該餐廳等待，此時，丁○○在場見聞包廂內
    有人被毆叫聲，毫無所動亦無報警任其發生，迨戊○○被毆
    致多處傷害（傷害部分業經戊○○撤回告訴）後，甲○○、
    辛○○、庚○○先搭乘計程車前往臺北市中山區○○○路○
    段46號2 樓永豐國際法律事務所開門，而戊○○則由己○○
    帶進另一部自用小客車載至永豐國際法律事務所，繼續洽談
    戊○○與甲○○、辛○○間之金錢糾紛，而庚○○連絡絡丁○○先離開餐廳，並請丁○○在某路邊等候視處理情形再連
    繫，以此剝奪戊○○之行動自由，迄至同日凌晨5 時30分許
    ，渠等人始讓戊○○離去，而戊○○乃報警處理。嗣警於97
    年12月19日持搜索票搜索己○○、庚○○、甲○○、辛○○
    等人住處，並扣得甲○○使用之OKWAP牌粉紅色行動電話1只
    （序號：000000000000000，含0000000000號SIM卡2 張）、
    辛○○使用之UTEC牌白色行動電話1只（序號：00000000000
    0000，含0000000000、000 0000000號SIM卡2 張），及庚○○永豐國際事務所名片1 紙，乃查悉上情。
二、案經戊○○訴由臺北市政府警察局大安分局報告臺灣臺北地
    方法院檢察署檢察官偵查起訴。
    理  由
壹、有罪部分
一、證據能力之認定
  (一)按刑事訴訟法第159條第1項規定：「被告以外之人於審判外
    之言詞或書面陳述，除法律有規定者外，不得作為證據」；
    其立法本旨係以證人於審判外之言詞或書面陳述，屬於傳聞
    證據，此項證據，當事人無從直接對於原供述者加以詰問，
    以擔保其真實性，法院亦無從直接接觸證人而審酌其證言之
    憑信性，違背直接審理及言詞審理之原則，除具有必要性及
    信用性情況之除外者外，原則上不認其有容許性，自不具證
    據能力；至所謂具有必要性及信用性情況者，例如刑事訴訟
    法第159條之1至第159條之5情形，仍例外認其有證據能力，
    然此乃係指法院未於審判期日傳喚相關證人到庭，案件僅能
    依靠該等證人於審判外之陳述以為判斷之情形，始需就該等
    審判外供述證據嚴格依照刑事訴訟法第159條之1至第159 條
    之5 所定要件一一檢視各該證人之供述，作為證據之資格。
    倘法院已經依據當事人聲請傳喚證人到庭接受檢辯雙方之交
    互詰問，則法院既已透過直接、言詞審理方式檢驗過該證人
    之前之證詞，當事人之反對詰問權亦已受到保障得以完全行
    使之情況下，該等審判外證據除有其他法定事由（例如：非
    基於國家公權力正當行使所取得或私人非法取得等，而有害
    公共利益，即以一般證據排除法則為判斷），應認該審判外
    供述已得透過審判程式之詰問檢驗，而取得作為證據之資格
    ，亦即其審判外供述與審判中供述相符部分，顯然已經構成
    具備可信之特別情狀，當然有證據資格（實務上之作用常為
    引用該等陳述與審判中陳述相符，強化該證人供述之可信度
    ），其不符部分，作為檢視審判中所為供述可信與否之彈劾
    證據，當無不許之理，甚者，其不符部分倘係於司法警察、
    檢察事務官調查中之供述，作為認定被告犯罪與否或不構成
    犯罪與否之證據，亦僅需依照刑事訴訟法第159條之2規定，
    斟酌其審判外供述作成外部環境、製作過程、內容、功能等
    情況認為之前供述較為可信，即可取得證據之資格，而作為
    認定事實之證據資格，最高法院94年臺上字第2507號、95年
    臺上字第2515號判決意旨均可資參照。查本件證人戊○○於
    本院98年9 月29日審判時、證人壬○○本院98年11月10日審
    判時，均已於本院審理時到庭具結證述，並接受交互詰問程
    序，直接審理言詞檢視其證詞，故證人戊○○97年2 月14日
    警詢時之證述、證人壬○○96年12月30日警詢時之證述、證
    人壬○○於97年2月1日警詢時之證述，當然已取得作為證據
    之資格，且其相符部分，即有證據能力，又本院審酌證人戊○○、證人壬○○於上開警詢時所為指訴內容及其時間與本
    件案發時之時間較為相近，且記憶較鮮明及警詢時對案發經
    過之印象當較為清晰，當時尚未任何外力介入，未受他人影
    響，對於事實發生過程之敘述較為詳盡，應認具可信之特別
    情況擔保，亦為證明犯罪事實之存否所必要，應認其有證據
    能力。
  (二)復按詰問權係指訴訟上當事人有在審判庭輪流詰問證人，以
    求發現真實，辨明供述證據真偽之權利，其於現行刑事訴訟
    制度之設計，係以刑事訴訟法第166 條以下所規定之交互詰
    問為實踐，屬於人證調查證據程序之一環；與證據能力係指
    符合法律所規定之證據適格，而得成為證明犯罪事實存在與
    否之證據適格，性質上並非相同。又未經被告詰問之被告以
    外之人於偵查中向檢察官所為之陳述，依刑事訴訟法第159
    條之1第2項規定，原則上屬於法律規定為有證據能力之傳聞
    證據，於例外顯有不可信之情況，始否定其得為證據。是得
    為證據之被告以外之人於偵查中向檢察官所為之陳述，雖因
    其陳述未經被告詰問，應認屬於未經合法調查之證據，惟並
    非無證據能力而禁止使用，此項詰問權之欠缺，非不得於審
    判中由被告行使以補正，而完足為經合法調查之證據（最高
    法院97年度臺上字第356 號判決意旨參照）。查證人壬○○
    於97年9月4日檢察官偵查時之具結證述、證人戊○○於98年
    1 月13日檢察官偵查時之具結證述等供述證據，即便未經被
    告等人進行反對詰問，惟上開未經被告行使詰問權之被告以
    外之人於偵查中向檢察官所為之陳述，應屬未經完足調查之
    證據，非謂無證據能力（最高法院95年度台上字第6675號判
    決意旨參照）；且上開證人壬○○、戊○○既分別於本院98
    年11月10日、98年9 月29日審理期日到庭具結作證，並業經
    被告等人之辯護人為充分交互詰問，並有上開審判筆錄在卷
    可稽。是被告等人對證人壬○○、戊○○之詰問權欠缺業已
    於上開審判時由其等辯護人行使予以補正，況證人壬○○、
    戊○○等人均以具結證述，本院經核前開供述證據並無任何
    顯不可信之情況，依刑事訴訟法第159條之1第2 項規定，自
    得作為證據。
  (三)證人即共同被告庚○○、甲○○、辛○○之供述情節，依大
    法官會議釋字第582 號解釋意旨，共同被告於被告案件中係
    屬證人，法院應踐行人證之法定調查程序，始具有證據能力
    ；而共同被告於被告案件中之警詢、偵查中陳述，因被告無
    從為詰問，而有礙被告之對質詰問權，應無證據能力。再法
    院就被告之案件對其他共同被告或與被告有共犯關係之人調
    查，均應依人證之調查程序傳喚該共同被告或共犯到場，命
    其立於證人之地位而為陳述，並通知被告，使被告有與之對
    質及詰問其現在與先前陳述之瑕疵的機會，以確保其對質詰
    問權，並藉以發現實體真實（最高法院94年度臺上字第1776
    號判決意旨參照）。依上開大法官會議解釋及最高法院判決
    意旨，法院如於共同被告以證人身分到庭陳述，訊問被告對
    共同被告之審判外陳述有何意見，並准許被告對於共同被告
    當庭及先前陳述進行詰問，即已賦予被告對於共同被告對質
    詰問機會，此時共同被告於審判外陳述之瑕疵，應已治癒，
    而具有證據能力。查共同被告庚○○、甲○○、辛○○均於
    97年9月4日於警詢時之供述、97年9月4日偵查時之具結證述
    或本院審理時本於被告身分所供，已分別於本院99年3月9日
    、99年4月6日審理時各以證人庚○○、甲○○、辛○○身分
    到庭陳述，並賦予各被告等人及各自選任之辯護人對質詰問
    之機會，並有上開審判筆錄在卷可徵，是共同被告庚○○、
    甲○○、辛○○於警詢、偵查及本院審理時之證述，對其他
    被告言，即具有證據能力。
  (四)證人戊○○、壬○○各於本院98年9月29日、98年11月10日
    審判程序在庭具結證述，均經被告等人及其各自選任辯護人
    為充分之交互詰問、陳述意見，是本院直接審理及交互詰問
    之對質詰問權已獲充分保障，爰上開證人戊○○於98年9 月
    29日於本院審理之供述結證、證人壬○○於98年11月10日於
    本院審理之供述結證，俱有證據能力，自得作為證據。
  (五)除前開證據外，以下其餘本院援引之下列證據資料（包含供
    述證據、文書證據等），並無證據證明係公務員違背法定程
    序所取得。公訴人、被告等人及其選任辯護人於本院迄至言
    詞辯論終結均同意作為證據使用，又經本院審認結果，尚無
    顯有不可信之情況與不得作為證據之情形，本院審酌上開證
    據資料製作時之情況，尚無違法不當及證明力明顯過低之瑕
    疵，認為以之作為證據應屬適當，是依刑事訴訟法第159 條
    之5 規定，認俱有證據能力。
二、訊據被告己○○之答辯及其辯護人之辯護意旨：
  (一)訊據被告己○○固坦承96年12月19日甲○○及辛○○邀約伊
    至甲○○及辛○○住處附近之羊肉爐商討甲○○與他人之金
    錢糾紛應如何協調事宜，伊亦有請庚○○到場。同日甲○○
    電話告知伊凌晨三點與戊○○約在林森北路浪漫一生西餐廳
    談事情，伊便聯絡庚○○先過去，並告知等戊○○抵達時再
    通知伊，伊則先在樓下打香腸，約莫凌晨三時多，戊○○、
    壬○○、乙○○三人到之後，伊上去就問甲○○誰是「小蔣
    」，當時辛○○、甲○○、庚○○、戊○○都在場，是伊先
    動手打戊○○，伊有拿香腸的牙籤刺戊○○，之後伊認為餐
    廳是公共場所不適合談事情，建議去庚○○開設的永豐國際
    徵信社，伊便跟戊○○同車前往永豐國際徵信社，當時在場
    的有伊、庚○○、甲○○、辛○○、戊○○及永豐國際徵信
    社的員工，幫甲○○及辛○○處理事情後，他們有請吃二次
    飯，伊、庚○○都有去（見臺灣臺北地方法院檢察署97年度
    偵字第19964 號編號B3，以下簡稱B3卷，第6至8頁、第11頁
    、第111至112頁；臺灣臺北地方法院98年度訴字第1237號編
    號A1，以下簡稱A1卷，第45頁），惟矢口否認有何妨害自由
    之犯行，並辯稱：伊不是松聯幫老大，是戊○○恐嚇甲○○
    、辛○○，伊是為了調解他們之間的糾紛，在浪漫一生西餐
    廳，庚○○還帶了數名徵信社員工，是戊○○帶過去的友人
    壬○○先挑釁，伊才跟戊○○打起來，伊跟戊○○是互毆，
    伊沒有用槍打他，更沒有帶槍，也沒有強迫戊○○到徵信社
    ，是請他們過去云云。
  (二)被告己○○之辯護人辯護意旨略以：甲○○與辛○○十幾年
    前曾從事借貸，而有重利之前科，被查獲後便未在從事此工
    作，惟仍有呆帳尚未收回，戊○○知道這件事情後便說要幫
    忙，不過在收其中一筆帳的時候，涉及妨害自由被移送並判
    決確定，於是戊○○便認為甲○○及辛○○要負責，一再向
    鄧氏夫婦索討金錢，鄧氏夫婦不堪其擾，於是求助於己○○
    ，己○○便表示可以幫忙勸說，戊○○爽約多次，最後在浪
    漫一生碰面，己○○即因不滿戊○○多次爽約發生口角進而
    互毆，扭打時戊○○大喊「萬年哥我是小蔣」，並表示與被
    告某位至交是好友，當下己○○即認為不適合在原處洽談，
    便建議前往庚○○之事務所，戊○○也出於自由意願一同前
    往，沒有妨害自由之情形。次就戊○○於偵查中所述，伊當
    時係乘坐己○○之汽車前往事務所，己○○坐右前座，戊○○一人獨自坐後座，從浪漫一生餐廳至事務所開車至少需10
    分鐘，其間應會偶遇紅燈，戊○○獨自一人坐後座，欲逃脫
    易如反掌，可見己○○並未限制戊○○之自由，之後抵達事
    務所，也是陸續先後到達，都可以打電話，講到最後，就離
    開了，本件充其量就是刑法第304 條的犯罪。另己○○與戊○○和解時，戊○○當場表示當時係因溝通不良，導致看法
    不一，並未遭妨害自由，此有和解書一份供參，是就妨害自
    由部分之顯屬誤會云云。
三、訊據被告庚○○之答辯：
    訊據被告庚○○固坦承伊的綽號叫「百吉」、「博奇」、「
    柏奇」，為址設臺北市中山區○○○路○段46號2 樓之永豐
    國際徵信社負責人，96年12月19日伊有至甲○○及辛○○住
    處對面之羊肉爐店與己○○一起商談甲○○及辛○○遭人恐
    嚇的事情，同日凌晨三點，伊先跟丁○○前往浪漫一生西餐
    廳，坐在靠窗的位置上吃飯，隨後甲○○及辛○○才到，之
    後戊○○、壬○○、乙○○接著來浪漫一生西餐廳，己○○
    最後才到，在包廂內時，由己○○先動手毆打戊○○，己○○還有用吃香腸的牙籤打戊○○，之後，伊就跟鄧氏夫婦一
    起搭計程車先行離開浪漫一生餐廳，接者己○○有帶戊○○
    到伊所開設的永豐國際徵信社，甲○○及辛○○也跟著來（
    見臺灣臺北地方法院檢察署97年度他字第7866號編號B2，以
    下簡稱B2卷，第34至38頁、第233至234頁；B3卷第222 頁；
    A1卷第246至247頁），惟矢口否認有何妨害自由之犯行，並
    辯稱：是己○○找伊幫忙，小弟也是己○○帶的，當己○○
    跟小弟在毆打戊○○時，伊就跟鄧氏夫婦先行離開，不久就
    接到己○○的電話，說戊○○是認識的，要到伊的辦公司談
    一下，伊就跟鄧氏夫婦說直接到永豐國際徵信社，伊抵達徵
    信社約莫20分鐘後，己○○及他的小弟等人便帶著戊○○到
    伊的公司談話，其他細節伊不清楚，伊沒有從幫忙這件事情
    中獲得任何利益或酬庸云云。
四、訊據被告甲○○、被告辛○○之答辯及其共同選任辯護人之
    辯護意旨：
  (一)訊據被告甲○○固坦承96年12月19日有與己○○、庚○○在
    住家附近的羊肉爐吃飯，亦有與戊○○相約浪漫一生餐廳洽
    談，同日凌晨約4 時許抵達浪漫一生西餐廳，伊跟辛○○先
    進入餐廳大廳等待，庚○○也到了，約莫5 時許戊○○跟其
    他3 名男子才到餐廳內，隨後大家進入包廂內，己○○後到
    ，手裡拿著一隻香腸，一進入包廂就問伊誰是小蔣，伊就比
    戊○○，接著伊就去上廁所，回來後就看到己○○跟7至8個
    人一起打戊○○，伊害怕便在大廳等待，約莫3至5分鐘，庚○○就出包廂，伊就買單，跟庚○○一起搭車前往永豐國際
    徵信社（B2卷第52頁反面至54頁、第227至228頁；A1卷第22
    7 頁），惟矢口否認有何妨害自由之犯行，並辯稱：本件起
    因為戊○○一直來找麻煩，送菊花、半夜按電鈴恐嚇，伊跟
    己○○抱怨戊○○的所作所為，己○○跟庚○○是好心幫伊
    我，伊沒有教唆，而且伊請己○○等人在羊肉爐用餐，是朋
    友來所以請客，不是前金，事後我不好意思也有請己○○、
    庚○○及2 位不知姓名的小弟到餐廳吃飯及酒店消費，消費
    金額4萬5,000元左右，但是請客並不代表是伊教唆打戊○○
    ，純屬私人交情，絕對不是酬謝，是己○○他們看不過去戊○○長期騷擾、恐嚇伊，才會動手打戊○○云云。
  (二)訊據被告辛○○固坦承曾託戊○○處理債務，因故產生紛爭
    ，96年12月19日上午3 時58分許，有撥打電話與戊○○相邀
    出面協調，在撥打電話之前，與甲○○、庚○○、己○○等
    人在吃飯，而庚○○是己○○叫來的，之後伊跟甲○○、庚○○先抵達浪漫一生西餐廳，小蔣與其朋友壬○○、乙○○
    隨後到，接著所有的人就一起進入包廂，最後到的是己○○
    ，己○○衝進包廂時手上拿著類似串香腸的竹籤，便向甲○○詢問何人是「小蔣」，詢問後就出手毆打戊○○，隨即有
    數名男子衝進來共同毆打戊○○，伊因害怕就跟甲○○出包
    廂，打完後伊就跟甲○○、庚○○共同搭計程車車前往永豐
    國際徵信社，己○○、戊○○及其友人乙○○隨後到。己○○處理完戊○○的事情之後，伊有請己○○、庚○○及2位
    不知姓名的小弟到餐廳吃飯，並請己○○及庚○○到酒店消
    費，共花費約4萬5000元，以謝謝己○○（見B2卷第41頁反
    面至44頁、第230至232頁），惟矢口否認有何妨害自由之犯
    行，並辯稱：因為處理債務問題，因故與戊○○產生紛爭，
    戊○○不斷恐嚇與騷擾，因緣際會下，向己○○提及此事，
    己○○好心要幫忙云云。
  (三)其二人共同選任辯護人辯護意旨略以：本案起因告訴人戊○○不時對被告甲○○恐嚇所致，本案發生的時、地係由戊○○與被告相約於浪漫一生，因戊○○與共同被告己○○起爭
    執所致，後來因為共同被告己○○與戊○○所攜帶之友人相
    識，雙方就請求戊○○不要再對甲○○為不法行為有所協議
    ，甲○○及辛○○於該時已離開浪漫一生，嗣於庚○○之永
    豐國際法律事務所所見，戊○○及己○○等人相談甚為融洽
    ，故本案被告實無涉妨害自由之行為，且因避免訴訟程序之
    浪費，因此，被告辛○○、甲○○均與戊○○就傷害部分達
    成和解，戊○○亦認當時並無妨害自由之情況，是以甲○○
    向臺灣板橋地方法院檢察署檢察官表明不再訴追戊○○恐嚇
    之行為，對此部分請鈞長審酌等語。
五、本院查：
  (一)上揭被害人戊○○於上揭時地被毆成傷，旋即被強行架上車
    帶往永豐國際徵信社，以此剝奪戊○○之行動自由，迄至同
    日凌晨5 時30分許，渠等人始讓戊○○離去之事實，業據被
    害人即告訴人戊○○於警詢、偵訊及本院審理時均指述：伊
    於96年間許，與甲○○認識後，曾幫忙甲○○處理過四次的
    債務問題，後來在一次與甲○○的先生辛○○一起去處理債
    務的時候遇上麻煩，才得知甲○○跟辛○○兩夫婦在從事高
    利貸事業，因此，伊即不再幫甲○○處理債務事宜，嗣於96
    年12月19日凌晨3時58分，伊所使用之0000000000 手機接獲
    辛○○0000000000手機來電告知，辛○○邀約伊前往臺北市
    中山區○○○路與錦州街口的浪漫一生西餐廳談事情，伊跟
    魏金發、乙○○共同前往，約凌晨4點許，伊等3人抵達後跟
    壬○○、乙○○及甲○○、辛○○、綽號『柏奇（台語）』
    便進入包廂內談事情，不久，包廂外進來一名男子綽號『萬
    年』問甲○○誰是『小蔣』，甲○○便指伊，該名男子就往
    伊臉上打一拳，隨後包廂外就有數名男子衝進來打伊這些不
    詳男子都是聽『萬年』的指揮辦事，後來伊就被強行架上車
    帶往永豐國際徵信社，伊跟『萬年』同車，『萬年』坐在副
    駕駛座，在上開永豐國際徵信社內，當時在場人有庚○○、
    甲○○、辛○○及乙○○，伊並明確指認綽號『萬年』之男
    子為己○○，綽號『柏奇（台語）』之男子即庚○○等語（
    見臺灣臺北地方法院檢察署97年度警聲搜字第1313號編號B1
    ，以下簡稱B1卷，第8至9頁、第11頁；B3卷第209至210頁；
    A1卷第162反面至169頁），核與證人壬○○於警詢、偵訊時
    證述：伊於96年12月19日凌晨，戊○○接到辛○○的行動電
    話，前往台北市○○○路與錦州街口的浪漫一生，伊抵達後
    與戊○○、辛○○、甲○○及綽號『柏奇』進入包廂內談事
    情，不久，有一名男子綽號『萬年』衝入就問甲○○及辛○○誰是小蔣，當時他們就指著戊○○，接著己○○徒手毆戊○○臉，接著又有數名男子進入包廂毆打戊○○，之後，戊○○就被押往臺北市中山區○○○路上的上開永豐國際徵信
    社，而戊○○搭車前往永豐國際徵信社是由『萬年』的小弟
    開車，『萬年』坐在副駕駛座，戊○○坐在後座，辛○○及
    甲○○也有在永豐國際徵信社等語，亦明確指認綽號『萬年
    』之男子為己○○等語（見B1卷第20至22頁、25頁；B2卷第
    216頁）、證人乙○○於本院98年9月29日審訊時供述：伊於
    96年12月19日凌晨時，戊○○跟伊說與甲○○及辛○○約在
    浪漫一生西餐廳，所以伊跟戊○○、壬○○一起前往浪漫一
    生西餐廳，惟甲○○、辛○○先到，己○○、庚○○也接著
    來，伊有聽到有人在問誰是小蔣，甲○○、辛○○就說是戊○○，戊○○就被己○○毆打，動手打戊○○的就只有己○○，後來，伊有跟戊○○同車前往徵信社，我們兩個坐在後
    座，離開時也是一起離開，辛○○、甲○○、庚○○當時也
    有在永豐國際事務所，跟伊一起在小客廳喝茶等語之證述情
    節亦大致相符（見A1卷169頁反面至171頁、第180頁、第182
    至183 頁），並有指認犯罪嫌疑人紀錄表、戊○○受傷照片
    、診斷證明書等附卷可稽（見卷第18至19頁；臺灣臺北地方
    法院檢察署97年度偵字第22670 號編號B4，以下簡稱B4卷，
    第17至20頁）。是被害人戊○○於上揭時地被毆成傷後，旋
    即被己○○等人共同帶至上開永豐國際徵信社內，迄至同日
    凌晨5 時30分許，渠等人始讓戊○○離去事實，應堪認定。
  (二)訊據被告己○○於97年9月8日警詢時供述：「96年12月19日
    案發時，辛○○及甲○○有打電話，約伊至辛○○及甲○○
    住處對面的羊肉爐談事情，因為伊與甲○○認識，她有與人
    金錢糾紛，所以要伊幫忙她協調，那一天庚○○也有去。96
    年12月19日當天，甲○○又打電話給伊，他說戊○○約凌晨
    三點在林森北路浪漫一生西餐廳談事情，問伊要不要去，伊
    就打電話聯絡庚○○先過去，因為庚○○公司離浪漫一生西
    餐廳最近，伊交代庚○○說，如果戊○○到的話，再打電話
    給伊。後來，辛○○及甲○○、庚○○、戊○○及伊都到場
    了。戊○○是伊打的。因為浪漫一生西餐廳離庚○○公司很
    近，所以提議到永豐國際徵信社協調。在場有伊、庚○○、
    洪姓夫婦、楊宗憲、張信隆及永豐國際徵信社的員工。伊幫
    辛○○及甲○○處理事情後，他們有請吃二次飯，一次去酒
    店，一次去吃飯，伊、胡湘龍與庚○○及二名男性朋友都有
    去」等語（見B3卷第6 至12頁）；其復於97年9月8日偵訊時
    供述：「96年12月19日凌晨伊有在浪漫一生西餐廳毆打戊○○，在伊到之前，甲○○、辛○○、庚○○及張信隆已經在
    那邊了，伊拿香腸的牙籤刺戊○○，是伊先動手打戊○○，
    之後再將戊○○帶往永豐國際徵信社，戊○○跟伊坐一部車
    ，戊○○跟他兩個朋友坐後座」等語（見B3卷第111至113頁
    ）；其又於本院98年8 月11日準備程序時供述：戊○○跟辛○○夫婦凌晨三點多約在浪漫一生，伊到的時候他們還沒到
    ，伊在樓下打香腸，戊○○、壬○○、乙○○三人到之後，
    伊上去就問甲○○誰是「小蔣」，在場有甲○○、辛○○夫
    婦兩人、伊、還有庚○○，之後就打起來，伊拿香腸那個尖
    尖的刺戊○○，後來戊○○就跟伊說「萬年哥，你結婚我有
    去，你認不認得我」，因為後來乙○○也認得伊，伊怕店家
    會報警，就說這地方不合適，我們就約在永豐法律事務所」
    等語（見A1卷第45頁），互核與共同被告庚○○於97年9 月
    4 日警詢時供述：「甲○○跟辛○○夫婦是由己○○介紹認
    識的，當初甲○○遭人恐嚇係由己○○出面處理並由己○○
    找伊出面幫忙，所以才會認識，96年12月19日己○○叫伊到
    甲○○住處對面的羊肉爐碰面吃飯，談論甲○○遭恐嚇之事
    。同日凌晨4時伊前往浪漫一生西餐廳，凌晨5時30分許，楊
    宗憲、壬○○亦抵達浪漫一生西餐廳，在包廂內由己○○動
    手毆打楊宗憲後，其他小弟隨即一擁而上圍毆戊○○，此時
    鄧氏夫婦在包廂外面。當時他們在毆打小蔣時伊就先行離開
    回到公司，約20分鐘左右己○○及他的小弟等人便帶著小蔣
    來到公司，並在公司的辦公室談話，其他細節伊就不清楚了
    」等語（見B2卷第34至38頁）；被告庚○○復於97年9月4日
    偵訊時具結證述：「鄧氏夫婦是己○○介紹認識的，96年12
    月19日凌晨3 時，伊有陪同他們去浪漫一生西餐廳，據說是
    戊○○有送菊花給甲○○，他們之間有金錢糾紛。到了浪漫
    一生西餐廳，己○○後來才衝進來，己○○及他帶的人進來
    後就打戊○○，打完後己○○將戊○○及其友人帶到永豐公
    司」等語（見B2卷第233至234頁）；被告庚○○又於99年4
    月6 日審理時以證人身份具結證述：「96年12月19日凌晨是
    甲○○打電話給伊說小蔣跟他們約在浪漫一生西餐廳，伊先
    到，後來是甲○○、辛○○，再來就是戊○○、乙○○、壬○○，己○○最後，伊在包廂內看到己○○先動手打戊○○
    ，後來又有一些人進來打戊○○，伊不知道是誰帶來的，在
    打的同時伊就退出包廂並與辛○○、甲○○一起離開現場，
    之後己○○就打電話告知要到伊的徵信社，伊就跟辛○○、
    甲○○先回公司開門，不久己○○、戊○○及乙○○也到公
    司，壬○○沒有到伊的公司」等語（見A1卷第245至251頁）
    ，再互核與共同被告甲○○於97年9月4日警詢時供述：「95
    年間認識己○○、庚○○，96年10月初左右，伊遭戊○○恐
    嚇，起因在於11月間戊○○幫忙追討債務時，遭控妨害自由
    ，96年12月19日己○○、庚○○到伊住處附近吃羊肉爐，伊
    便向己○○等人抱怨這件事情，羊肉爐的餐費是伊付的。同
    日凌晨3點戊○○按門鈴伊不敢開門，便跟戊○○說改約浪
    漫一生西餐廳，伊就打電話給庚○○，庚○○駕車搭載己○○到伊家樓下，由萬男駕車搭載伊與辛○○，約4 時許抵達
    浪漫一生西餐廳，伊與辛○○先進入餐廳大廳，不久後鄭男
    一人也到了，約5時許，楊男與其他3名男子才到餐廳內，隨
    後進入包廂，己○○拿著香腸進到包廂就問誰是小蔣，伊就
    比戊○○，己○○跟小弟就毆打戊○○，己○○等人毆打完
    戊○○後，伊跟辛○○、庚○○搭計程車到永豐國際徵信社
    泡茶聊天，戊○○跟己○○是搭另一部車到永豐國際徵信社
    。伊只有聽說己○○是松聯幫的，但是不知道是不是大哥，
    在浪漫一生西餐廳及永豐國際徵信社時，現場所有人都是聽
    從己○○的指揮及命令，事後伊不好意思有請己○○、庚○○及2 位不知姓名」等語（見B2卷第51至55頁）；被告甲○○復於97年9月4日偵訊時以證人身份具結證述：之前有人欠
    伊錢，戊○○說要幫忙處理，後來因故被抓，戊○○就跟伊
    要錢來疏通警察，96年12月19日凌晨3 點戊○○說要到伊家
    裡，伊說伊不在家，便改約浪漫一生西餐廳，一開始包廂內
    有伊、辛○○、庚○○、戊○○及他的友人2至3人，之後，
    己○○先一個人進來，後來己○○跟他帶來的小弟一起毆打
    戊○○，打完後，己○○就將戊○○押上車帶到永豐國際徵
    信社。伊有聽說己○○是幫派」等語（見B2卷第227至229頁
    ）；被告甲○○又於本院99年3月9日審訊時供述：「伊是真
    的有去上廁所，伊是回來，伊才看到有打鬥的情況，伊看到
    己○○那時候進來門口的時候，己○○拿著買的壹支香腸，
    進來後，就是有互相毆打的情況，伊上完廁所回來，伊有看
    到有人互相毆打起來，己○○和戊○○打起來，還有一些伊
    不認識的人」、「因為當時是戊○○一直打電話來打擾伊，
    伊害怕，伊打電話問己○○、庚○○怎麼辦，己○○、庚○○都跟伊說，不要約到家裡，後來，就跟戊○○講說約在浪
    漫一生西餐廳」、「我們到永豐國際徵信社目的，是當時我
    們有跟己○○講說，戊○○一直不斷騷擾恐嚇伊，支票一直
    不還，對方戊○○當天說，他要把支票還給伊，所以我們去
    了永豐國際徵信社。我們到永豐國際徵信社目的，是要請楊
    宗憲歸還支票（支票庭呈）」、「己○○有聽到伊的事情，
    就是伊有被楊宗憲恐嚇，又送菊花，又在半夜按電鈴，又說
    最好小孩子小心上學，所以後來己○○聽到這事情，就說怎
    麼會這樣，他就提議要幫伊和對方談一談，不要再來煩伊」
    、「（問：你在96年12月19日凌晨3點33分47秒，你用00000
    00000 電話，聯絡庚○○：0000000000，通話秒數23秒，之
    後，於同日凌晨04:04:32，至同日04:11:28，你和庚○○都
    有聯絡，這個時候，你人在何處？）凌晨3 點多，伊人還在
    家，凌晨4 點多，伊就出門去浪漫一生西餐廳，出門後，伊
    打電話庚○○。伊在永豐國際徵信社時，大約凌晨五點半離
    開，伊想大概是這樣」等語（見A1卷第227至231頁），核與
    共同被告辛○○於97年9月4日警詢時供述：「96年12月19日
    3 時58分許伊在家裡用0000000000門號撥打0000000000門號
    給小蔣，在打電話給小蔣之前，伊跟甲○○、己○○、庚○○在吃飯，席間伊有提及之前小蔣主動幫忙要債，但在要債
    的過程中被刮，之後小蔣就一直來騷擾，伊不知道庚○○是
    不是聽從己○○指示辦事，但是己○○有交代，如果小蔣再
    來騷擾，找不到他的話就打電話找庚○○。當時伊跟甲○○
    、庚○○先到浪漫一生，之後小蔣也帶了壬○○來，隨後就
    進入包廂，在包廂內時，己○○衝進包廂，並向甲○○詢問
    誰是小蔣，己○○詢問後就毆打小蔣，之後，就有很多人衝
    進來毆打小蔣，當包廂外的人衝進來時，伊跟甲○○就出包
    廂，但沒有離開。之後伊跟甲○○、庚○○一起搭車前往永
    豐國際徵信社。己○○幫伊處理楊宗憲的事情之後，伊有請
    己○○、庚○○及2 位不知姓名的小弟去餐廳吃飯，並且請
    己○○到酒店消費，共花費4萬5千多元左右，這就是要酬謝
    己○○幫伊處理戊○○的代價。己○○有聲稱他是松聯幫的
    『萬年』，伊也知道己○○是松聯幫的，但是伊不知道他是
    不是大哥，伊也不知道現場的人是不是都聽從己○○的指揮
    及命令，但是伊看到己○○如果沒有動作，他們就不敢有任
    何舉動，事後庚○○也有跟伊說：我們都是看己○○的動坐
    在做事情」等語（B2卷第41頁反面至44頁）；共同被告辛○○復於97年9月7日偵訊時以證人身份具結證述：戊○○幫伊
    處理債務，被抓到現行犯，他就將這筆帳算到我們頭上，伊
    就找己○○來協調這件事情。96年12月19日一開始在包廂內
    的有伊、甲○○、庚○○、楊宗憲及他2 個朋友，之後己○○進來手裡拿著著木插子，又打了戊○○，在打的時候伊跟
    甲○○就出包廂，庚○○後來也出來。打完後，伊就跟甲○○先去永豐公司，己○○他們再押著戊○○過來。伊知道己○○是幫派」等語（見B2卷第230至232頁）；共同被告辛○○又於本院98年8 月11日準備程序時供述：「戊○○和乙○○一起過來到永豐國際法律事務所，在那邊約10到20分鐘，
    因為之前戊○○有強行拿走甲○○一張支票，我們要求戊○○還給我們，戊○○說好，一直到寫和解書的時候還沒有還
    ，過一陣子戊○○才請人轉交上開支票給己○○，己○○才
    轉交給伊，伊再轉交給甲○○上開支票一張」等語（見A1卷
    第46頁），綜上情節之時、地、內容、起因及過程之被告4
    人上開供述以觀，可知本件緣由被告甲○○、辛○○在委託
    戊○○處理債務時，因戊○○失風被抓，欲要求甲○○及辛○○以金錢補償，然被告甲○○、辛○○不願給付，遂發生
    戊○○後續恐嚇、騷擾之情事，致甲○○、辛○○不堪其擾
    ，其2 人得知己○○為松聯幫有頭有臉之領導層級，乃央請
    己○○出面解決紛爭，並於96年12月19日凌晨甲○○、辛○○先與己○○、庚○○相約甲○○住處附近之羊肉爐店，甲○○、辛○○先抱怨戊○○之種種惡行，冀望己○○可以出
    面平息，席間被告4 人對於應如何處理戊○○之事已達成共
    識，而有妨害自由之犯意聯絡及行為分擔，推由被告辛○○
    於同日凌晨3 時58分撥打手機予戊○○，並邀約其前往臺北
    市中山區○○○路413號2樓「浪漫一生西餐廳」洽談，並於
    同日凌晨4 點許甲○○、辛○○、庚○○先到，戊○○及其
    友人乙○○、壬○○隨後，渠等人便進入包廂，不久己○○
    手持插香腸之竹籤衝入，向甲○○詢問誰是「小蔣」，甲○○便指向戊○○，己○○即以竹籤刺戊○○並毆打戊○○，
    己○○動手後，隨即有數名不詳男子一擁而入加入毆打戊○○之行列，在毆打過程中，甲○○、辛○○、庚○○先後退
    出包廂外等待，迨毆打完畢後，庚○○、甲○○、辛○○先
    搭乘計程車前往永豐國際徵信社開門，戊○○旋即被己○○
    帶進自用小客車，駛至永豐國際徵信社，繼續洽談戊○○與
    甲○○、辛○○間之金錢糾紛，約凌晨5時30分始讓戊○○
    離開，應堪認定。嗣甲○○、辛○○宴請己○○及庚○○吃
    飯、上酒店酬謝之事實，亦有被告己○○、辛○○、甲○○
    、庚○○通聯調閱紀錄、另案告訴人甲○○之刑事告訴暨聲
    請調查證據狀、另案被告戊○○送告訴人甲○○之菊花照片
    1張、另案告訴人甲○○女兒請假證明1份、另案告訴人甲○○於97年11月18日偵訊筆錄、另案證人伍金蘭、林英彥、嚴
    晟銘於97年12月1日偵訊時具結之偵訊筆錄、被告甲○○99
    年3月29日庭呈之支票影本等在卷可佐（見B1卷第42至52 頁
    ；A1卷第87至93頁、第96至97頁、第102至107頁、第123 至
    124 頁），復酌證人壬○○於前述警詢、偵訊及證人乙○○
    於上開本院審訊時時證述明確，核與告訴人戊○○之指訴情
    節相符，再互核與被告己○○、庚○○、甲○○、辛○○各
    迭於上開警詢、偵訊及本院審訊時就上開事實坦承有傷害及
    搭車前往上開永豐國際徵信社部分洽談之過程，是告訴人戊○○在上開餐廳遭多人共同毆打成傷在先，雖有其朋友在場
    ，亦無能抗衡，其已無抵抗之能力，早已表顯無遺，之後，
    亦僅能聽從他人指示共同前往指定處所，否則後果必不堪想
    像，此乃一般有理智正常人理應知悉之常情，是告訴人戊○○於上揭時地迄至自由離去之期間內，顯係不得已所為，並
    已被剝奪行動自由之事實，已堪認定。是被告等人及其辯護
    人上開辯稱其等人並無共同妨害自由等云云，均與事實、經
    驗法則不符，應係臨訟卸責之詞，殊難採信。
  (三)再查，證人丁○○於97年9月4日警詢時證述：「伊是員警，
    伊不認識己○○、辛○○及甲○○，伊只認識庚○○，96年
    12月19日深夜時分（詳細時間不復記憶），庚○○打電話至
    伊所使用的0000000000行動電話門號，當時庚○○叫伊載他
    到台北市內湖區○○○路○段。事隔20分鐘，庚○○開了一
    部車子來到伊家門口，當時車內4 人，伊只認識庚○○跟蔡
    佳璋，庚○○要求伊開自己的車載蔡佳璋跟在車後，兩部車
    子開往民權東路過民權隧道，到了內湖區○○○○路與金龍
    路口的路旁，在剛出發的時候，伊打電話問庚○○要走哪條
    路，所以到了內湖民權東路的時候，伊再打電話問庚○○到
    這邊來是作什麼，當時庚○○回伊說：叫伊在路邊等一下，
    他有事情要到樓上去，等了大約30至40分鐘左右，庚○○要
    叫伊開車載蔡佳璋到林森北路，車子行進當中伊有打電話問
    庚○○要到何處，庚○○就告訴伊說，到林森北路與錦州街
    口等他，當時在民權東路的時候，庚○○就先行離開，至於
    庚○○走哪條路我不清楚。我們到達之後，伊再次打電話給
    庚○○問他在何處，庚○○回話要伊在路邊等一下，又等了
    大約20至30分鐘之後，庚○○又打電話問伊在何處，伊當時
    回應還是在錦州街路旁，過了3 分鐘左右，庚○○走過來，
    並要伊到浪漫一生西餐廳吃宵夜。伊記不清楚幾點進入浪漫
    一生西餐廳，蔡佳璋沒有同行，進入後伊就挑了靠近窗戶的
    座位坐下，庚○○在離伊座位10公尺左右斜對角，伊用餐用
    到一半，有聽到包廂內傳出打架的哀嚎聲跟叫罵聲，不過包
    廂門是關著，伊不清楚裡面的情況。庚○○比伊早離開，是
    跟一名男子一起離開，庚○○離開西餐廳後伊有打電話問他
    說：『怎麼只有丟下我1 人就離開了？你現在在哪裡？』庚○○回答在永豐國際徵信社，並叫伊過去泡茶，伊在電話中
    聽到有很多人的聲音，伊沒有過去就回家休息，時間大概是
    天快亮的時候」等語（見B2卷第66至70頁）；證人丁○○復
    於97年5月14日偵訊時證述：「伊是警員，88 年認識庚○○
    ，知道庚○○做徵信社，96年12月19日凌晨庚○○以行動電
    話叫伊到民權東路6 段載人，庚○○有開車過來跟伊一起過
    去，到了民權東路，庚○○就要伊開車載他的朋友到林森北
    路等語」、「伊有問庚○○為何要這樣做，他要伊不要問這
    些」、「（問：是否不是第一次跟庚○○做類此事情，所以
    沒有太多疑問？）（沈默不語）」（見B3卷第218 頁反面至
    219 頁）；其又於97年6月4日偵訊時供述：「到林森北路後
    打電話給庚○○，伊告訴他伊在林森北路跟錦州街口，約10
    分鐘後，庚○○1 個人走至伊車旁，要伊到浪漫一生吃宵夜
    ，當時車上還有庚○○的朋友蔡佳璋在，伊將車停好才過去
    ，庚○○及蔡佳璋先走。到餐廳伊坐在餐廳角落窗邊，可以
    看見包廂，伊坐在那邊的時候有聽到包廂內有吵雜聲，嗓門
    聲音很大，伊約凌晨4、5點離開」等語（見B3卷第220 頁反
    面至221 頁）；其再於98年12月29日審訊時具結證述：「96
    年12月19日凌晨4 時許，伊有出現在臺北市○○○路『浪漫
    一生西餐廳』。庚○○打電話給伊的時間，伊沒有辦法記得
    很清楚，差不多在出現在該處一個小時前，叫伊出去吃宵夜
    」、「（問：你不是說庚○○找你出來吃宵夜，為何變成你
    一個人吃宵夜？）因為庚○○叫伊坐在那邊，他說有事情，
    所以伊就坐在那邊，服務生過來先點餐，他去那裡伊不了解
    ，他走到那裡去，伊當時沒有問他到那裡去，因為當時庚○○對我說：你先坐在那邊先點餐。」、「當天是伊和庚○○
    先一起進去浪漫一生西餐廳，庚○○與伊坐在同一桌，庚○○就坐在伊的正對面的位置。之後，庚○○跟伊說：你點西
    餐來吃，他起身往廁所那邊走，接著就是服務生過來，等到
    整個西餐伊吃完了，庚○○都沒有回到伊對面的位置來坐，
    伊最後看到庚○○的位置是在餐廳斜對腳角的桌子跟人家講
    話，在伊用餐的過程中，伊有聽到庚○○所在的包廂內有傳
    出叫罵聲音、哀嚎聲，吃完伊就買單離開」等語（見A1卷第
    203至204頁、第206至207頁），互核與被告庚○○於偵訊及
    本院審訊時供述：「伊接到電話後，有找一位丁○○警官，
    伊跟丁○○一起進入西餐廳，伊先跟丁○○坐在靠窗的位置
    」等語之供述情節補大致相符（見B3卷第222頁；A1卷第246
    頁），本件證人丁○○上開證詞對於包廂內有傳出叫罵聲音
    、哀嚎聲之多少行為人、被害人、被告庚○○夥同多少人共
    同處理何事等主要情節語多有保留、閃爍，而被告庚○○亦
    一再供述證人丁○○對上開傷害強行押人之情節亦完全不知
    情云云，惟查，自證人丁○○上開證述細節及過程中，互核
    比較與對照被告庚○○手機之通聯紀錄時間及基地台所在位
    置所在地、時間久暫（見B1卷第46頁）以觀，綜合可得，本
    件於96年12月19日凌晨3 點50分，被告庚○○即撥打手機予
    證人丁○○警員，證人即警員丁○○於同日凌晨4 點17分出
    現在臺北市內湖區○○○路○段266號附近，此地點已接近被
    告甲○○、辛○○住處（臺北市內湖區○○○路○段495號10
    樓之1），接續於同日凌晨5 點24分直至5點45分，證人丁○○均位在臺北市○○區○○街46號附近，亦即浪漫一生西餐
    廳址設處附近（臺北市中山區○○○路413號2樓），職是，
    本件案發前證人丁○○，應係陪同前往搭載被告甲○○、辛○○，且於本件案發時地，證人丁○○也確實在場，並共見
    與聞有聽到庚○○所在的包廂內有傳出叫罵聲音、哀嚎聲，
    且亦明確知悉被告庚○○位於發生叫罵聲、打架哀嚎聲之包
    廂內無訛（見A1卷第207 頁反面），惟獨自己心領神會用餐
    ，漠視友人庚○○安危，實與擔任警員凌晨受邀出去用餐，
    雖聽到包廂內有哀嚎聲、叫罵聲，身為警察的直覺反應竟然
    無動於心，與一般正常警員臨場反應之經驗法則大相違背。
    嗣證人丁○○於本院98年12月29日審判時亦證述：伊聽到包
    廂內有哀嚎聲、叫罵聲，身為警察的直覺反應是覺得事有蹊
    蹺，會注意包廂內有哪些人（見A1卷第207 頁反面），惟經
    本院再追問其有無注意到陸陸續續從包廂內離開的人，證人
    丁○○卻一反常態未立即回答，並停留數秒思考後才回答伊
    沒有很注意他們什麼時候離開等語（見A1卷第207 頁反面）
    ，是本院殊難想像被告庚○○為證人丁○○之朋友，且被告
    庚○○在場與人發生爭吵時，證人丁○○竟能安然自若地在
    位子上繼續享用餐點，而不稍加關心，亦不必過問事情本末
    始因、過程，與常情嚴重相違；再者，證人丁○○本身早已
    知悉被告庚○○從事徵信業，且被告庚○○邀約伊前往用餐
    ，而被告庚○○係從事徵信業者在包廂內與人起爭執、有叫
    罵聲、哀嚎聲不斷，此時，證人丁○○非但在場共見與聞，
    尚且身為警察卻不前往查看，又不注意包廂內有哪些人出入
    ，若非有隱情難言者，實與正當警察勤務訓練及其敏銳度完
    全悖離常理，應堪認定。復酌，證人即被告庚○○於偵訊時
    供述：伊是請丁○○前往協助，因為伊怕戊○○獅子大開口
    等語（見B3卷第222 頁）。因此，本件若非證人丁○○早已
    事先知悉被告庚○○之共謀及分工計畫，否則證人丁○○又
    怎會如此聽從、配合被告庚○○之指示行動無訛；更甚者，
    被告庚○○上開一通電話連絡警員陸賢，而警員丁○○立即
    出門駕車前往上開時地會合動作、配合、不多問，且證人丁○○於偵訊時亦證述其已不是第一次，故不多問加以答覆等
    語，是證人丁○○警員於被告庚○○上開舉動以多見不怪，
    了然於心，並在上揭浪漫一生西餐廳係公共場所壓鎮，適機
    以動，其等人若非有身為警員之丁○○參與其內，並壓鎮之
    ，被告等人豈敢在有警員在場，亦能如此肆無忌憚公開毆打
    戊○○致哀嚎聲不斷，並共同強行帶走戊○○搭車前往上開
    永豐國際徵信社之情節以觀，是證人丁○○在本案上開妨害
    自由行為中係扮演把風及壓鎮的角色，與被告等人實有犯意
    聯絡及行為分擔，堪以認定。
  (四)告訴人戊○○及證人壬○○證述：被搶的手機係NOKIA6125
    廠牌等云云（見B1卷第10頁、第21頁），惟本院查，證人曾
    逸寧於本院99年4月6日審理時具結證述：96年12月間郭依玲
    曾借給我0000000000手機號碼，這張SIM卡先插入MOTOROLA
    手機，之後也曾插入NOKIA6125手機，NOKIA6125這隻手機是
    伊有一次晚上11點到翌日早上7 點，在浪漫一生西餐廳值班
    時在包廂門口撿到的，伊撿到的那天好像餐廳的包廂內有發
    生爭吵事件，是在包廂內打架，伊當時在包廂外的工作區，
    打完他們就走了，伊就撿到手機，並有使用一陣子，這段期
    間伊住在三重，在浪漫一生西餐廳工作，坐車的時候會經過
    建國北路、錦州街、民權東路這些地方等語（見A1卷第242
    至244 頁），並有0000000000行動電話門號於案發時段前、
    後之手機序號通聯附卷可憑（見B1卷第58至60頁）。是被害
    人戊○○使用之NOKIA612 5手機並非被搶，應係不小心遺落
    於浪漫一生西餐廳內，亦為證人曾逸寧拾得而據為己有使用
    ，職是，被害人戊○○遭毆打後，顯係在不得已之情況下，
    無法分辨自己之手機係遺落或被搶走，抑或即便知悉手機遺
    落仍無法及時拾起之情況，即在不得已且違背自己的意願，
    僅能依被告己○○等人指示前往永豐國際徵信社，因此，被
    害人戊○○自浪漫一生西餐廳內被毆起至前往永豐國際徵信
    社內，迄至同日凌晨5 時30分許離開永豐國際徵信止，其行
    動自由已遭剝奪，洵堪認定。
  (五)復查，告訴人戊○○及證人壬○○均證述：己○○、庚○○
    持槍威脅等云云。本院查，除被告己○○、庚○○均堅決否
    認有持槍外，被告甲○○、辛○○亦於警詢、偵訊時均供述
    渠等人沒有看到槍等語（見B2卷第42頁反面至43頁、第54頁
    、第228頁、第231頁），核與告訴人戊○○同行之友人即證
    人乙○○亦於本院98年11月10日審訊時具結證述：伊沒有看
    到有槍，當時伊就檔在庚○○前面，要是有槍的話，伊哪趕
    去抓等語（見A1卷第182 頁）。此外，本件復查無其他積極
    證據足資證明被告己○○及庚○○有攜槍前往之事證，是本
    件不得僅以告訴人片面指述，遽為被告不利之認定，併此說
    明。
  (六)綜上，被告4 人所辯與事實、經驗法則違背，均屬臨訟卸責
    之詞，實無可信，而本件事證明確，被告己○○、庚○○、
    甲○○及辛○○等4 人，與第三人即證人丁○○有上開共同
    剝奪被害人戊○○行動自由之犯意連絡及行為分擔之事實，
    應堪認定。
六、按刑法第302 條之妨害自由罪，係妨害他人自由之概括的規
    定，故行為人具有一定目的，以非法方法剝奪人之行動自由
    者，除法律別有處罰較重之規定 (例如略誘及擄人勒贖等罪
    ) ，應適用各該規定處斷外，如以使人行無義務之事，或妨
    害人行使權利為目的，而其強暴脅迫復已達於剝奪人行動自
    由之程度，即祇成立本罪，不應再依同法第304 條論處。又
    上開使人行無義務之事，或妨害人行使權利之低度行為，應
    為剝奪人行動自由之高度行為所吸收，不能以其目的係在使
    人行無義務之事，或妨害人行使權利，認為係觸犯刑法第30
    2條第1項及第304條第1項之二罪名，依同法第55條，從一重
    處斷；刑法第302條第1項及第304條第1項之罪，其所保護之
    法益均為被害人之自由，而私行拘禁，及不外以強暴、脅迫
    為手段，其罪質本屬相同，惟第302條第1項之法定刑，既較
    第304條第1項為重，則以私行拘禁之方法妨害人自由，縱其
    目的在使人行無義務之事，或妨害人行使權利，仍應逕依第
    302條第1項論罪，並無適用第304條第1項之餘地（最高法院
    29年上字第2359號判例、29年上字第3757號判例意旨參照）
    。是核被告己○○、庚○○、甲○○、辛○○所為，均係犯
    刑法第302條第1項之剝奪他人行動自由罪。又其4 人與第三
    人丁○○就上開妨害自由犯行，有犯意聯絡及行為負擔，皆
    為共同正犯。
七、玆審酌告訴人雖與被告甲○○、辛○○間存有金錢糾紛，惟
    被告甲○○、辛○○不思循合法途徑尋求解決，竟邀約夥同
    被告己○○、庚○○等人以上開非法方法剝奪告訴人之行動
    自由之惡性非輕，且犯後僅坦承有傷害犯行，對本件剝奪告
    訴人行動自由之主要事實飾詞狡辯，毫無悔意，實有可議，
    惟念本件起因於告訴人以各種方式干擾被告甲○○、辛○○
    致生本案，暨考量被告等人與告訴人有達成和解，並有和解
    書在卷可徵，復酌被告己○○先毆打告訴人，並帶頭出面解
    決之所犯上開情節較重於其餘被告，亦酌被告甲○○、辛○○、己○○於五年內均未曾有任何前科紀錄，其素行尚稱良
    好，有臺灣高等法院被告3 人前案紀錄表在卷可按，再參酌
    被告等人犯罪動機、目的、手段、被害人所受之危害、受傷
    程度、犯罪參與程度、被告生活狀況、智識程度、經濟狀況
    並不富裕，被告4 人已與告訴人達成傷害和解，有和解契約
    書、刑事撤回告訴狀在卷可參（見B3卷第204至206頁）等一
    切情狀，爰分別量處如主文所示之刑，並各諭知如易科罰金
    之折算標準，以示懲儆。至於被告4 人犯後否認本件剝奪告
    訴人行動自由犯行，亦未供出在場有多少人，幾部車如何前
    往上開徵信社等細節，更甚者，其等人於犯後亦飾詞狡辯，
    均無悔意，實無適用緩刑宣告之餘地，是辯護人此部分之聲
    請，應無理由，併此敘明。
八、至於扣案之被告甲○○使用之OKWAP牌粉紅色行動電話1只（
    序號：000000000000000，含0000000000號SIM卡2 張）、被
    告辛○○使用之UTEC牌白色行動電話1只（序號：000000000
    000000，含0000000000、0000000000號SIM卡2張），及告庚○○永豐國際事務所名片1 紙，雖分別為被告甲○○、辛○○、庚○○所有，惟該物均非專供本件犯罪所用，與本案無
    關，爰不予諭知沒收宣告，併此敘明。
貳、無罪部分（被告己○○被訴搶奪部分無罪）：
一、公訴意旨略以：被告己○○與庚○○、甲○○、辛○○等人
    於96年12月19日凌晨，違反被害人戊○○之意願，並剝奪戊○○行動自由，並搭上由被告己○○小弟所駕駛之自用小客
    車，駛抵至臺北市中山區○○○路○段46號2 樓永豐國際法
    律事務所，並續由被告己○○及小弟等人繼續毆打，其間被
    害人戊○○之行動電話1支（廠牌：NOKIA牌、型號：6125、
    門號0000000000號、序號：000000000000000 號）響起，被
    害人戊○○竟予接聽，致被告己○○心生不滿，即與不詳姓
    名年籍之小弟共同基於意圖為自己不法所有之犯意聯絡，由
    小弟搶奪戊○○上開手機1 只並交予被告己○○，詎被告己○○拒不返還，並隨後並將上開手機交由他人插卡使用，因
    認被告己○○與不詳姓名年籍之小弟共同所為，均涉有刑法
    第325 條搶奪罪嫌。
二、按犯罪事實應依證據認定之，無證據不得認定犯罪事實，又
    不能證明被告犯罪者，應諭知無罪之判決，刑事訴訟法第15
    4條第2項、第301條第1項分別定有明文。次按事實之認定，
    應憑證據，如未能發現相當證據，或證據不足以證明，自不
    能以推測或擬制之方法，為裁判基礎。又認定犯罪事實，所
    憑之證據，雖不以直接證據為限，間接證據亦包括在內，然
    無論直接或間接證據，其為訴訟上之證明，須於通常一般之
    人均不致於有所懷疑，而得確信其為真實之程度者，始得據
    之為有罪之認定，倘其證明尚未達到此一程度，而有合理性
    懷疑之存在時，無從使事實審法院得有罪之確信時，即應由
    法院為諭知被告無罪之判決，亦有最高法院40年台上字第86
    號判例意旨、76年台上字第4986號判例意旨可資參照。
三、訊據被告己○○堅決否認前開犯行，且其辯護人辯護意旨略
    以：戊○○上開手機在餐廳就已經掉了，另由一位女子撿到
    ，何以在警詢、偵訊中，均變成在庚○○事務所時，手機被
    搶，試問戊○○掉的到底是哪一隻手機等語。
四、公訴人認被告己○○涉有上開犯行，無非係以證人即告訴人
    戊○○之證述、證人壬○○之證述、戊○○行動電話通聯紀
    錄1 份為主要論據。
五、經查：
  (一)按證人丙○○於本院98年12月29日審理時具結證述：000000
    0000這個門號96年12月間借給曾逸寧使用，97年5、6月以後
    伊才拿回來使用，97年9 月後就停止使用，96年12月間曾逸
    寧在臺北市○○○路的浪漫一生工作等語（見A1卷第201 頁
    反面至202 頁），互核與證人曾逸寧於本院99年4月6日審理
    時具結證述：96年12月間，郭依玲曾借給我0000000000手機
    號碼，這張SIM卡先插入MOTOROLA手機，之後也曾插入NOKIA
    6125手機，NOKIA6125 這隻手機是伊有一次於某日晚上11點
    到翌日早上7 點，在浪漫一生西餐廳值班時在包廂門口撿到
    的，伊撿到的那天好像餐廳的包廂內有發生爭吵事件，是在
    包廂內打架，伊當時在包廂外的工作區，打完他們就走了，
    伊就撿到手機，並有使用一陣子，這段期間伊住在三重，在
    浪漫一生西餐廳工作，坐車的時候會經過建國北路、錦州街
    、民權東路這些地方等語之情節大致相符（見A1卷第242 至
    244 頁），並有0000000000行動電話門號於案發時段前、後
    之手機序號通聯附卷可憑（見B1卷第58至60頁），是公訴人
    上開指述被告己○○搶奪告訴人上開手機，顯與事實不符；
    再者，告訴人上開手機實係由第三人即證人曾逸寧所拾得，
    並於本院99年6 月15日審判時證人曾逸寧庭呈上開手機，並
    經審判長當庭勘驗曾逸寧庭呈之手機，勘驗結果：「廠牌NO
    KIA型號6125，序號：00000000/193416/6號。手機外觀銀底
    黑邊。（提示予檢察官、被告、辯護人辨認）」，且證人曾
    逸寧於拾得上開手機時，即就把手機內的SIM 卡丟掉了，並
    主動將上開手機交由本院扣案於本院贓物庫內，供日後提示
    證據之用（見A1卷第259頁反面至第260頁），並有本院99年
    6 月15日審判筆錄在卷可佐。是被告己○○及其辯護人所辯
    與事實相符，應堪採信。
  (二)再者，證人乙○○於本院98年9 月29日審訊時具結證述：伊
    有去徵信社，但壬○○沒有去等語（見A1卷第170 頁反面）
    ，互核與證人壬○○於本院98年11月10審訊時具結證述：伊
    離開浪漫一生西餐廳後，沒有到長安東路的永豐國際法律事
    務所等語情節相符（見A1卷第183 頁反面），是本件除證人
    乙○○係告訴人之友人，其所言憑信性甚高外，至於證人壬○○事後亦坦承根本就未前往永豐國際法律事務所，因此，
    證人壬○○如何得知告訴人戊○○在永豐國際法律事務所內
    發生之事情經過，即有可疑。復酌證人乙○○於本院98年11
    月10審訊時具結證述：伊在永豐徵信社的時候全程陪同在戊○○身邊，伊沒有看到有人搶奪戊○○的手機，戊○○有跟
    伊說他手機掉了，伊還說會不會是在浪漫一生西餐廳掉的等
    語（見A1卷第171 頁），是告訴人戊○○指述其手機在永豐
    徵信社被搶奪之情節，應即無可採。
  (三)基上，被告己○○及其辯護人前開所辯，與事實相符，應屬
    可採。此外，復查無其他積極證據，足資認定被告己○○確
    有公訴人所指之上開搶奪罪犯行，揆諸上揭規定及說明，被
    告己○○所涉上開搶奪犯行，尚不能證明，自應為被告己○○無罪判決之諭知。
據上論斷，應依刑事訴訟法第299條第1項前段、第301條第1項，
刑法第28條、第302條第1項、第41條第1項前段，刑法施行法第1
條之1第1項、第2項前段，判決如主文。
本案經檢察官陳國安到庭執行職務。
中    華    民    國    99    年    6     月    29    日
                    刑事第十九庭審判長法  官  林婷立
                                      法  官  高若珊
                                      法  官  施添寶
上正本證明與原本無異。
如不服本判決應於收受送達後10日內向本院提出上訴書狀，並應
敘述具體理由；其未敘述上訴理由者，應於上訴期間屆滿後20日
內向本院補提理由書（均須按他造當事人之人數附繕本）「切勿
逕送上級法院」。告訴人或被害人如對於本判決不服者，應具備
理由請求檢察官上訴，其上訴期間之計算係以檢察官收受判決正
本之日期為準。
                                      書記官  陳弘文
中    華    民    國    99      年   6    月    30    日
附錄本案論罪科刑法條全文
刑法第302條第1項（剝奪他人行動自由罪）
私行拘禁或以其他非法方法，剝奪人之行動自由者，處 5 年以
下有期徒刑、拘役或 3 百元以下罰金。

司法院資訊處製作；財團法人民間司法改革基金會備份。
